臺灣新竹地方法院民事簡易判決　　　　 92年度竹簡字第553號
原　　　告　乙○○
訴訟代理人　路春鴻律師
被　　　告　桃園縣農會
法定代理人　甲○○
訴訟代理人　廖珠蓉律師
複代理人　　曾桂釵律師
上列當事人間請求確認通行權存在等事件，本院於民國94年10月
13 日辯論終結，判決如下：
    主      文
確認原告就被告所有坐落新竹市○○段九五六地號土地如附圖二
乙案所示斜線部分，面積一九平方公尺土地有通行權存在。
原告其餘之訴駁回。
訴訟費用由被告負擔十分之一，餘由原告負擔。
    事實及理由
甲、程序方面：
　　按訴狀送達後，原告不得將原訴變更或追加他訴。但擴張或
　  減縮應受判決事項之聲明者，不在此限，民事訴訟法第255
    條第1項第3款定有明文。查本件訴訟原告就應受判決事項之
　　聲明原記載為：(一)確認原告就被告所有坐落新竹市○○段95
    6地號土地上如附圖一紅色部分所示面積21平方公尺土地有
    通行權存在。(二)被告應同意原告將前項所示通行權之土地開
    闢為道路使用。(三)被告應將第1項所項土地上之圍籬拆除移
    去，並不得有阻止或妨害原告通行之行為。嗣於本院囑託地
    政機關測量後，原告乃具狀陳明請求確認(一)原告就被告所有
    坐落新竹市○○段956地號土地如附圖二乙案所示斜線部分
    ，面積19平方公尺土地有通行權存在。(二)被告應同意原告將
    前開所示通行權之土地開闢為道路使用。此係屬應受判決事
    項聲明之特定及減縮，非屬訴之變更或追加，核與前開規定
    相符，應予准許，合先敘明。
乙、實體方面：
一、原告主張：
(一)原告所有坐落新竹市○○段958地號土地，與被告所有同段9
    56地號土地相毗鄰，而被告所有前開956地號土地之地目為
    道路用地，並有大部分土地業經政府編列為吉羊路，供大眾
    通行使用，而原告所有系爭958地號土地與吉羊路並未直接
    相鄰，尚需經由吉羊路與原告所有系爭958地號土地間之被
    告所有956地號土地以通行至吉羊路，則原告所有之958地號
    土地自屬袋地，惟嗣於民國91年12月間，原告在其所有958
    地號土地上興建房屋以供居住後，被告竟於92年7月28日，
    雇工在956、958地號土地地籍線上搭建鐵皮圍籬之障礙物，
    阻隔原告通行，致原告刻正興建房屋之人員及物料，均無法
    正常進出，施工大受影響，且即令日後興建完工居住時，亦
    恐因此而無法供通常居住之使用，造成莫大之不便。茲因原
    告歷久以來，均是以如附圖二乙案所示斜線部分土地連接吉
    羊路對外通行，遽遭被告搭建鐵皮圍籬之障礙物阻隔原告通
    行，並否認原告於其956地號土地上有通行權存在，則原告
    就是否有通行被告所有956地號土地之權利即有未明，而原
    告所主張通行之權利亦有受侵害之危險，而此項侵害，得以
    確認判決除去之，是以，原告自有提起本件確認之訴之確認
    利益。再者，被告所有系爭956地號土地固已編定為道路用
    地，惟迄未經政府徵收，且雖與吉羊路相連接，但仍有相當
    之落差，若非填平鋪設道路，則人車出入實有相當之困難，
    是為通行之順暢起見，亦有開闢道路之必要。爰依民法第78
    7、788條之規定，提起本件訴訟，並聲明：(一)確認原告就被
    告所有坐落新竹市○○段956地號土地如附圖二乙案所示斜
    線部分，面積19平方公尺土地有通行權存在。(二)被告應同意
    原告將前開所示通行權之土地開闢為道路使用。
(二)對被告抗辯所為之陳述：
  1.被告辯稱：其已就所有956地號土地預留如附圖二甲案所示
    斜線部分土地供原告通行，且未曾阻攔原告通行，則原告並
    無不能通行之情形存在，是原告顯無提起本件確認之訴之即
    受確認判決之法律上利益云云。惟查，原告所有系爭958地
    號土地因與新竹市○○路不相聯絡而屬袋地，須通行被告所
    有系爭956地號土地以至吉羊路，雖然，被告前開956地號土
    地之地目編為道路用地，且大部分早經政府編列為「吉羊路
    」供公眾通行，惟嗣因原告於91年12月間在前開958地號土
    地興建房屋時，並未知會被告，引起被告不滿，竟挾怨於92
    年7月28日，僱工在其上設置鐵籬等障礙物，阻隔原告向來
    之通行，致當時刻正興建房屋之人員及物料，均無法正常進
    出，施工大受影響，原告乃緊急向鈞院聲請假處分案，於前
    開假處分事件承辦法官至現場勘驗時，被告始同意預留通道
    讓原告暫時通行，惟仍否認原告有長久通行其所有956地號
    土地以至吉羊路之權利，則原告究否有通行被告956地號土
    地之權利仍有未明，且原告私法上之地位確有隨時受侵害之
    危險，則原告自有提起本件確認之訴之即受確認判決之法律
    上利益，是被告前開所辯尚非足取。
  2.被告另辯稱：原告所有958地號土地地目為田，特定農業區
    農牧用地，自應受農地農用之限制，然原告所有之系爭農地
    早已無從事農耕，縱需從事農耕也無庸聲明欲將通行之土地
    開設成道路使用，因農機之使用本無庸開設道路，況被告亦
    已於其所有956地號土地預留如附圖二甲案所示斜線部分之
    土地供原告通行，該道路之寬度實足供原告農機車輛之進出
    ，自已符合農地之通常使用方案，原告自不得於興建房舍後
    ，為求己身通行之便捷，另要求通行如附圖二乙案所示斜線
    部分之土地，損害被告之利益云云。惟查，原告所有之958
    地號土地確屬袋地，必須經由被告所有956地號土地始能通
    行至吉羊路，而原告歷久以來均是以如附圖二乙案所示斜線
    部分土地對外通行，又系爭958地號土地雖屬農牧用地，而
    原告歷來迄今亦均從事農耕，現並於其上依法興建農舍居住
    使用，是原告之通行方式即係應以能為農業區內住宅使用，
    亦即所通行之道路寬度亦應以行人及自用小客車之通行為基
    準，至被告所辯願供原告通行之如附圖二甲案所示斜線部分
    之土地，其前方有電線桿阻礙，有部分土地又經隔鄰住戶堆
    放雜物，顯無從輕易及安全地供汽車通過，亦不適於供一般
    通行使用，更何況被告所有956地號土地本即屬道路用地，
    因等待政府徵收，故歷年均處於閒置之狀態，是不論原告由
    何位置出入956地號土地，對被告而言，均無所謂損益權衡
    之問題，是被告前開所辯，亦顯無理由。
二、被告則以：
(一)本件原告本即通行被告所主張如附圖二甲案所示斜線部分之
    土地，多年來被告就原告通行其位置亦未有阻止之情形，嗣
    被告雖於兩造各所有之956、958地號土地之地籍線上搭建圍
    籬，惟仍特地將前開位置空出來供原告對外通行使用，是原
    告多年來均得利用前開土地對外通行，而被告亦多次陳明願
    提供如附圖二甲案所示土地供原告通行，是原告確可依被告
    所提供之前開土地到達吉羊路對外通行，則原告之通行問題
    業已解決而無庸置疑，原告並無無法依被告所提供之位置對
    外通行，致其通行權利有受侵害或侵害之虞而需提起確認之
    訴以保障其通行權利之必要，故原告實無提起本件確認之訴
    之即受確認判決之法律上利益甚明。
(二)又縱認原告確有提起本件確認之訴之確認利益，惟原告所有
    系爭土地為田地，地目為特定農業區農牧用地，即農地，其
    自應受農地農用之限制，而查，原告所有農地早已無從事耕
    種，況縱使需從事耕種也無庸如起訴聲明所示需開設道路，
    因農機之使用並無庸開設道路，當亦無庸通行原告所指定如
    附圖二乙案所示之特定位置之必要，況且，原告本即利用被
    告所主張如附圖二甲案所示斜線部分之土地對外通行，被告
    從未曾加以阻止，嗣被告於設置圍籬時，亦特地將如附圖二
    甲案所示斜線部分之土地空出來以供原告連接吉羊路對外通
    行使用，至鈞院至現場勘驗時雖發現如附圖二甲案所示斜線
    部分土地上堆置有雜物，惟於本案訟爭前，前開土地上並無
    雜物堆置之情形，則該等雜物是否是有心人士故意置放，不
    無疑義，又上開雜物並非不能清除，則只要清除雜物後，前
    開土地確仍足以供原告之農機、車輛通行，縱原告嗣後興建
    房屋，惟亦可依被告所主張如附圖二甲案所示斜線部分土地
    之通行方案對外通行，並無不能通行之情形，再本件確認通
    行權訴訟之目的，是在解決原告所有958地號農地使用之問
    題，而非解決958地號土地之房屋建築或其後興建完成之房
    屋對外通行連絡問題，蓋原告興建之農舍依現行建築法及實
    施區域計畫地區建築管理辦法並無限制規定其需接連巷道或
    私設道路，此由原告已取得958地號農地之農舍建照及業已
    興建農舍之情即可知悉，則只要原告所有之前開958地號土
    地有對外通行之位置，則其興建之農舍即可循其自有之農地
    而連接該位置對外通行。至原告於興建農舍後雖於其外搭建
    圍牆致無法達被告所提供如附圖二甲案所示斜線部分土地，
    惟系爭958地號為原告單獨所有，原告本有完全之處分權，
    其自可將圍牆拆除後，再經由其系爭958地號土地連接被告
    所提供之如附圖二甲案所示斜線部分土地對外通行，是原告
    自不得於選擇地點興建房屋，並自行舖設水泥道路後，要求
    被告提供如附圖二乙案所示斜線部分之土地供其通行，此將
    造成被告系爭956地號土地尚未出租之土地，呈現割裂狀態
    ，造成被告土地無法完整出租、利用之損害，況兩造各所主
    張之通行方案，經鈞院囑託地政機關測量後發現，被告所願
    提供之通行土地之面積僅12.5平方公尺，惟原告所主張之通
    行土地面積高達19平方公尺，則原告所主張之方案亦顯非屬
    對被告損害最少之處所。並聲明：原告之訴駁回。
三、兩造不爭執之事實：
    查原告主張坐落新竹市○○段958地號土地為其所有，而周
    圍相毗鄰之同段956、957、959、960地號土地均為他人所有
    ，又前開956地號土地為被告所有之事實，業據其提出被告
    所不爭之地籍圖謄本、土地登記簿謄本等件為證（見本院(一)
    卷第11至13頁），又原告所有系爭958地號土地四周相毗鄰
    之959地號土地目前為休耕中之農地，957、960地號土地上
    均經他人建有房舍，至被告所有系爭956地號土地，則有大
    部分土地業經政府舖設柏油路開闢為道路，並編列路名為「
    吉羊路」，供大眾通行使用，惟吉羊路之路邊線與958地號
    之地籍線並未同一，中間尚一並未舖設柏油路開闢為道路使
    用之空地，該空地靠近原告前開農舍前開土地目前係屬碎石
    地面，中側位置目前則為雜草叢生之碎石、泥土地，並有數
    根電線桿橫放堆置其上，故原告所有之958地號土地與吉羊
    路並未直接相鄰，必須經由被告所有前開956地號土地上之
    空地始可連接吉羊路對外通行之事實，則經本院會同新竹市
    地政事務所人員至現場勘驗查明屬實，有勘驗筆錄、現場附
    圖及照片等件在卷可參（見本院(一)卷第50至52頁、本院(二)卷
    第27至29頁、第43、44頁），並經該地政事務所測繪明確，
    亦有土地複丈成果圖在卷足憑（見本院(一)卷第54頁、本院(二)
    卷第83頁），復為兩造所不爭執，則系爭958地號土地顯為
    與公路無適宜聯絡之袋地等情，堪可認定。
四、本件爭點整理為：(一)原告提起本件訴訟，是否有即受確認判
    決之法律上利益存在？(二)本件原告確有通行被告所有前開95
    6地號土地之必要，則究以何種通行方案為損害最少之方法
    ？(三)被告有無同意原告就前開通行土地開闢道路之義務？
五、本院之判斷：
(一)原告提起本件訴訟，是否有即受確認判決之法律上利益存在
    ？
    按確認法律關係成立或不成立之訴，如有即受確認判決之法
    律上利益，即可提起，此觀民事訴訟法第247條第1項規定自
    明（最高法律91年度台上字第2249號判決參照）；次按所謂
    即受確認判決之法律上利益，係指法律關係之存否不明確，
    原告主觀上認其在法律上之地位有不安之狀態存在，且此種
    不安之狀態，能以確認判決將之除去者而言，（最高法院52
    年度台上字第1240號判例足資參照）。經查，本件原告主張
    其對被告所有系爭956地號土地有如附圖二乙案所示斜線部
    分土地有通行權存在，被告不僅對此爭執，更於其所有系爭
    956 地號土地上搭建鐵皮圍籬阻止原告通行，以致原告無法
    對外通行，嗣經原告聲請假處分至現場勘驗時，被告雖同意
    預留如附圖二甲案所示斜線部分土地供原告通行，惟仍否認
    原告有通行如附圖二乙案所示斜線部分土地之權利，此為兩
    造所不爭執，並經本院調取本院民事執行處92年度裁全字第
    1214號假處分卷宗閱明屬實，是以，原告所主張之上開通行
    權是否存在仍屬不明確，其私法上之地位亦存有不安之狀態
    ，而其此法律上地位之不安狀態，能以確認判決將之除去，
    揆諸前開說明，應認原告仍有請求確認其就被告所有之系爭
    956地號土地有通行權存在及確認其通行之位置、面積之必
    要，則原告對被告提起本件通行權存在之積極確認之訴，自
    有即受確認判決之法律上利益，是被告辯稱原告並無提起
    本件訴訟之確認利益云云，顯非足取。
(二)本件原告確有通行被告所有前開956地號土地之必要，則究
    以何種通行方案為損害最少之方法？
  1.按土地因與公路無適宜之聯絡，致不能為通常使用者，土地
    所有人得通行周圍地以至公路，民法第787條第1項定有明文
    。次按民法第787條第1項所謂土地與公路無適宜之聯絡，致
    不能為通常之使用，其情形不以土地絕對不通公路為限，即
    土地雖非絕對不通公路，因其通行困難以致不能為通常之使
    用時，亦應許其通行周圍地以至公路，最高法院著有53年台
    上字第2996號判例可資參照。是民法第787條第1項所謂土地
    與公路無適宜之聯絡，致不能為通常使用之情形，並不以土
    地絕對不通公路為限，若其聯絡並不適宜，以致不能為通常
    使用者，亦包括在內。因此，祇須土地與公路無適宜之連絡
    ，致不能為通常使用，而被通行之土地，又為損害最少之處
    所，即應認土地所有人有通行之權利，至於之前有無通行他
    人所有土地，則非所問。又所謂通常使用，應按土地之形狀
    、面積、地位及其用途定之，不以從來使用之方法為標準，
    因之土地所有人已變更土地用途，嗣如由耕種而變更為開設
    工廠，則原來之小路即不足以應現在土地通常使用所必要，
    因須車輛載運產品，而需汽車之故（參見謝在全著民法物權
    論上冊第319頁）。
  2.經查，原告所有系爭958地號土地確為與公路無適宜聯絡之
    袋地等情，已如前述，則原告自有通行被告所有系爭956 地
    號土地之必要。至被告雖辯稱：其所提供如附圖二甲案所示
    斜線部分之土地已足供原告系爭958地號農地之通常使用云
    云。惟查，原告於91年間，向新竹市政府申請在其所有系爭
    958地號土地上興建RC加強磚造三層樓之農舍一棟，經新竹
    市政府工務局於91年12月5日核發 (91)工建字第0369號建造
    執照，此有被告所不爭之新竹市政府工務局建造執照附卷可
    稽（見本院(一)卷第14頁），嗣原告乃即著手興建工程，目前
    系爭農舍業已興建完成，並供原告及其家人居住使用，該農
    舍之門牌編號為新竹市○○路151號，其四周並築有紅磚圍
    牆圍繞，該農舍大門面向吉羊路，門前並舖設有水泥道路至
    系爭958與956地號土地間之地籍線上，而原告所有前開農舍
    與被告所提供如附圖二甲案所示斜線部分之土地間為一片休
    耕狀態之農田，其農舍與農田間並有高低落差，原告所有之
    前開農舍目前並無法連接任何通路以橫越前開農田經由如附
    圖二甲案所示斜線部分之土地對外通行，另如附圖二甲案所
    示斜線部分之土地上雜草叢生，土壤泥濘不堪，其上尚堆置
    有雜物，又如附圖二甲案所示斜線部分土地面向吉羊路右側
    豎立有一根木製電線桿，左側為一水泥走道，其旁緊鄰他人
    之建物，再如附圖二甲案所示斜線部分土地地緊鄰吉羊路路
    邊線右前方置放有一個貨櫃，其前地上堆放有一塊大木塊，
    再前方則豎立有一根水泥電線桿，而右邊前方堆置有一個大
    木櫃，其旁緊鄰他人之石綿瓦房之事實，此業經本院會同新
    竹市地政事務所人員至現場勘驗屬實，有勘驗筆錄、現場附
    圖、土地複丈成果圖及照片等件在卷可參（見本院(一)卷第50
    至52頁、第54頁、本院(二)卷第27至29頁、第43、44、83頁）
    ，並為兩造所不爭執，自堪認屬實。依此，足徵原告業已將
    原農地農耕之通常使用方式，變更為興建農舍居住之通常使
    用方式，則其主張目前之通常使用方式係以行人或自小客車
    為通行方式等情，核與現況相符，堪可採信。參以，原告所
    有系爭958地號土地、四周土地之現況及原告所為以自小客
    車通行之通常使用方式等情狀，足徵原告目前顯然無法利用
    被告所主張願提供原告通行如附圖二甲案所示斜線部分之土
    地對外通行，尚須為拆牆、伐田、除草、清除雜物及闢路等
    諸多耗時費日之鉅大工程後，始得再迂迴行徑以達如附圖二
    甲案所示斜線部分土地連接吉羊路對外通行，況查系爭土地
    上現尚堆置有諸多他人之雜物，縱原告有通行前開土地之權
    源，惟是否即有訴請排除他人侵害之權源，亦有疑義，再者
    ，系爭如附圖二甲案所示斜線部分土地右前方之吉羊路上，
    尚豎立有一根水泥電線桿，而此電線桿既為公共設施，即無
    輕易排除或移動之可能，是以，原告縱得利用其所有系爭95
    8地號土地闢路以達如附圖二甲案所示斜線部分土地，惟其
    自小客車之通行方式，亦因前方水泥電線桿之阻礙，而無法
    順利進出吉羊路，更將肇致其行車之危險與困難，復斟酌被
    告所自陳系爭956地號土地除與原告相鄰之土地外，其餘兩
    旁之土地均已出租他人使用，而被告目前並未使用系爭土地
    之情，則不論採原告主張之最右側如附圖二乙案所示斜線部
    分土地，或被告抗辯之最左側如附圖二甲案所示之斜線部分
    土地，均仍有一整塊完整之土地可供被告利用，並無被告所
    辯採如附圖二乙案所示方案即會造成其系爭956地號土地利
    用發生割裂情形，是以，綜上各情以觀，足認被告所提供之
    如附圖二甲案所示斜線部分之土地顯難認係損害最少之處所
    ，且亦無法供原告土地通常使用所必要，則被告前開所辯尚
    非足採。
  3.第按，有通行權之人，應於通行必要之範圍內，擇其周圍地
    損害最少之處所及方法為之，此為民法第787條第2項所明定
    。再按相鄰關係乃基於利益衡量之原理而設，依誠信原則，
    土地所有人不能因求自己之最大便利，致對相鄰土地所有人
    造成逾越必要程度之損害。又鄰地通行權為土地所有權之擴
    張，其目的在解決與公路無適宜聯絡之土地之通行問題，自
    應限於必要之程度，且應選擇對鄰地損害最少之處所為之。
    再按通行之主要目的不僅專為調和個人所有之利害關係，且
    在充分發揮袋地之經濟效用，以促進物盡其用之社會整體利
    益，然為所有人容忍義務之設，應於能達成上開社會利益之
    範圍內，儘量與所有人之損害減至最低為必要。而是否為土
    地通常使用所必要，應依土地位置、地勢、面積、用途及使
    用之實際情形定之。經查，原告所有系爭958地號土地上之
    農舍目前供其及家屬居住使用，而其通常使用方式為以行人
    或自小客車通行使用等情，均業如前述，則本院審酌一般自
    小客車之寬度並不及2公尺，此為眾所周知之事實，而原告
    系爭土地上除農舍一棟，供其與家人居住外，並無其他建物
    存在，則該通行之道路純粹僅為供原告及其家人通行使用而
    己，並無其他行人、車輛行經該處之情，參諸原告所有土地
    與吉羊路間之距離約僅短短5公尺而已，中間亦無任何屏障
    阻隔，目視清晰可及，縱偶有行人與車輛須同時進出，亦均
    得在兩旁空地稍作等待或閃避，是原告主張如附圖二乙案所
    示寬2.5公尺之道路，確已足敷原告自小客車通行使用，另
    斟酌原告農舍前吉羊路之車行方向，及自小客車顯難以90度
    直角之垂直方式轉彎情狀，則採如附圖二乙案所示斜線圖形
    （平形四邊形），確較有利於原告自小客車自吉羊路順利進
    出其農舍，避免因採二側均與地籍線垂直之90度直角之通行
    方案（即正四方形形狀），造成車輛駕駛者行車之困難及危
    險，至如附圖二丙案所示斜線部分土地之通行方案，雖更敷
    原告車輛之通行使用，並得提供其車輛較大之迴旋空間，惟
    此方案將造成被告所欲提供通行之土地面積增大（達33平方
    公尺），對被告所生之損害當亦較大，再衡諸系爭二筆土地
    之地形、通行使用之方式、袋地經濟效用及利益衡平原則等
    各情，認原告所主張如附圖二乙案所示斜線部分土地確足供
    原告通行使用方式，且能發揮其958地號袋地之經濟效用，
    而此亦屬對被告所有956地號之鄰地因原告通行所造成之損
    害最小，並影響被告所有鄰地整體利用之完整性最低，復為
    通行至吉羊路最短之距離，自應屬原告通行必要範圍內造成
    損害最少之處所，則原告此部分主張尚屬可採。
(三)被告有無同意原告就前開通行土地開闢道路之義務？
  　至原告另主張前開所確認供其通行如附圖二乙案所示斜線部
    分土地雖與吉羊路相連接，但仍有相當之落差，若非填平鋪
    設道路，則人車出入實有相當之困難，是為通行之順暢起見
    ，爰依民法第788條之規定，訴請被告應同意其就前開通行
    之土地開闢道路云云。惟查，如附圖二乙案所示斜線部分土
    地目前雖為碎石路面，惟其上尚稱平坦，且與原告農舍前所
    舖設之水泥道路相連接，並無高低落差或崎嶇不平情事，此
    有兩造所不爭之現況照片附卷可稽（見本院(二)卷第27至29頁
    、第43頁、第79頁），並經本院至現場勘驗明確，參諸原告
    通常使用之通行方式為行人或自小客車通行之使用方式，則
    以如系爭供通行土地目前之現況，不論係供行人或自小客車
    通行該如附圖二乙案所示斜線部分土地似均無通行困難情形
    ，亦無無法為通常使用情形，則原告是否有就系爭如附圖二
    乙案所示斜線部分通行之土地開闢道路之必要，已非無疑，
    此外，原告就其主張確有就其通行土地舖設道路之必要云云
    ，亦未能舉證以實其說，則其此部分之主張已難遽採。第按
    有通行權人，於必要時，得開設道路，民法第788條雖定有
    明文，惟此係指土地所有人取得必要通行權，或得開設道路
    時，通行地所有人或其他占有人均有容忍之義務，而此僅係
    令通行地所有人負有消極不作為之義務，並非課予通行地所
    有人積極給付之義務。是依前開說明，姑不論原告是否有就
    系爭通行土地開闢道路之必要性尚非無疑等情，業如前所述
    ，縱原告確有就系爭通行土地開闢道路之必要時，亦僅得請
    求被告容忍其開闢道路之不作為義務，尚非訴請被告應同意
    其開闢道路之積極給付義務，則原告此部分請求，亦屬於法
    不合，應予駁回，附此敘明。
(三)綜上所述，原告主張其所有之系爭958地號土地乃為袋地，
    其與吉羊路並無適宜之聯絡，致無法為通常之使用，確有通
    行被告所有系爭956地號土地之必要，爰請求確認其就被告
    所有坐落新竹市○○段956地號土地如附圖二乙案所示斜線
    部分，面積19平方公尺土地有通行權存在，為有理由，應予
    准許，至逾此部分之請求，核屬於法無據，應予駁回。
六、本案事證已臻明確，兩造其餘攻擊或防禦方法及未經援用之
    證據，經本院斟酌後，認為均不足以影響本判決之結果，自
    無逐一詳予論駁之必要，併此敘明。
七、訴訟費用負擔之依據：民事訴訟法第79條。
中　　華　　民　　國　　94　　年　　10　　月　　31　　日
                  新竹簡易庭    法　官　高敏俐
以上正本係照原本作成。
如對本判決上訴，須於判決送達後20日內向本院提出上訴狀。
中　　華　　民　　國　　94　　年　　10　　月　　31　　日
                                書記官　洪木志
